臺灣彰化地方法院民事判決　100年度醫字第3號
原　　　告　洪金喜
　　　　　　洪炎坤
　　　　　　洪一生
　　　　　　洪杏花
　　　　　　洪玉
　　　　　　洪美芳
兼　共　同
訴訟代理人　洪在民
訴訟代理人　汪紹銘律師
被　　　告　秀傳醫療財團法人彰濱秀傳紀念醫院
法定代理人　葉永祥
訴訟代理人　顏郁均
　　　　　　黃鈴律師
上列當事人間請求侵權行為損害賠償事件，本院於民國100年7月
12日言詞辯論終結，判決如下：
    主      文
原告之訴及其假執行之聲請均駁回。
訴訟費用由原告負擔。
    事實及理由
甲、程序方面：
    按訴狀送達後，原告不得將原訴變更或追加他訴。但請求之
    基礎事實同一、擴張或減縮應受判決事項之聲明者，不在此
    限。民事訴訟法第255條第1項第2、3款分別定有明文。本件
    原告洪在民以其母洪林幼綿女士（下稱被害人）因被告實施
    健康檢查不法侵害致死，起訴請求被告應給付新台幣（下同
    ）684萬2千元，訴訟費用由被告負擔。嗣於訴訟程序進行中
    具狀追加被害人之配偶及子女即原告洪金喜、洪炎坤、洪一
    生、洪杏花、洪玉、洪美芳，並聲明被告應給付原告洪在
    民336萬5千486元、原告洪金喜、洪炎坤、洪一生、洪杏花
    、洪玉、洪美芳各50萬元，及均自起訴狀繕本送達翌日起
    依年息百分之5計算之利息，訴訟費用由被告負擔，並願供
    擔保請准宣告假執行，揆之上開規定，於法自無不合，先予
    明。
乙、實體方面：
壹、原告方面：
一、聲明：
（一）被告應給付原告洪在民336萬5千486元、原告洪金喜、洪
      炎坤、洪一生、洪杏花、洪玉、洪美芳各50萬元，及均
      自起訴狀繕本送達翌日起依年息百分之5計算之利息。
（二）訴訟費用由被告負擔。
（三）原告願供擔保請請准宣告假執行。
二、陳述：
（一）緣原告洪金喜之配偶，原告洪在民、洪金喜、洪炎坤、洪
      一生、洪杏花、洪玉、洪美芳之母即被害人，參加由被
      告以旅遊名義招攬社區老人至被告醫院實施健康檢查，於
      民國98年4月22日一行40人搭乘由被告向通益遊覽公司租
      賃之交通巴士抵達被告醫院，在無醫師指示下，由被告之
      醫護人員為抽血、測量血壓等醫療輔助行為，於量測被害
      人血壓時，發現其收縮壓208mmhg舒張壓116mmhg，且有高
      血壓病史，竟未即刻採取預防之護理措施，僅口頭告知血
      壓偏高應注意，隨後一行人即由交通巴士載往苗栗九華山
      旅遊，直至當日下午4時許，返回被告醫院由醫師領取健
      康檢查報告，當時住院醫師發覺被害人血壓狀況已有立即
      性之危險，惟未依其專業能力，採取必要措施，致其返家
      途中腦幹出血昏迷緊急送醫，於99年11月21日死亡。被告
      以不正方法招攬健檢，為行政院衛生署所列禁止事項，亦
      違反醫療法第61條第1項規定；另護理人員在無醫師指示
      下，逕行侵入性醫療行為及未基於專業本能妥採護理措施
      ，亦與護理人員法第24條第2、4項規定有悖；而住院醫師
      發覺被害人血壓異常，應依其專業能力予以救治或採取必
      要措施，不得無故拖延，醫師法第21條定有明文。被害人
      之死亡與被告、護理人員及住院醫師之故意或過失，均有
      相當因果關係（最高法院48年台上字第481號判例參照）
      。
（二）被害人當日量得血壓收縮壓208mmhg，舒張壓116mmhg，按
      正常血壓：收縮壓＜130mmHg，舒張壓＜85mmHg，收縮壓2
      08mmhg，舒張壓116mmhg為重度高血壓，而重度高血壓有
      隨時發生出血性腦中風之危險，屬危急情狀，應儘速就醫
      ，並依醫師囑咐做藥物治療。又被害人有高血壓病史，原
      定期至彰化縣伸港鄉○○村○○路234號祥安診所看診，
      領取控制血壓之藥物。被害人於98年4月22日於被告醫院
      健康檢查時量得血壓收縮壓208mmhg，舒張壓116mmhg，其
      舒張壓大於高血壓緊急（urgency）標準之115mmHg，屬急
      性高血壓發作（episode）之類（收縮壓大於180mmHg及舒
      張壓大於110mmHg，而無任何症狀）。其治療方法為血壓
      需在數小時內，降至160/100mmHg以下，對於已予治療之
      病人，可增加現有藥物之劑量或增加新藥。按急診病患血
      壓高之標準處理流程，病患原有高血壓病史，而其血壓高
      的狀況可明顯非歸因於其他因素，如疼痛、焦慮等，此時
      使用降血壓藥物降低血壓。被告於測量被害人血壓後，即
      知被害人有高血壓病史，即應將被害人留院觀察並為治療
      之處置，始符合急診醫學之處置，且依被害人嗣後為出血
      性腦性中風觀之，該症原即適用高血壓急症之必要在數小
      時內有效降壓（常以注射針劑為之）及高血壓緊急之須讓
      血壓在24小時內慢慢降下（以口服降血壓藥處理）之處理
      原則。
（三）按醫療行為係指凡以治療、矯正或預防人體疾病、傷害、
      殘缺為目的，所為之診察、診斷及治療；或基於診察、診
      斷結果，以治療為目的，所為之處方、用藥、施術或處置
      等行為的全部或一部之總稱，迭經行政院衛生署函釋。健
      康檢查既以預防人體疾病、傷害、殘缺為目的，所為之診
      察、診斷行為，自屬醫療行為。按健康檢查之契約為醫療
      契約，屬勞務性契約，其受有報酬者，性質上即類似有償
      之委任關係，依民法第529條及第535條後段規定，醫療機
      構應負善良管理人之注意義務，自應依當時醫療水準，對
      健檢人或病患履行診察、診斷或治療之義務（最高法院97
      年度台上字第2735號判決參照）。又醫療法第60條規定「
      醫院、診所遇有危急病患應先予適當之急救，並即依其人
      員及設備能力予以救治或採取必要措施，不得無故拖延」
      。被害人當日量得血壓收縮壓208mmhg，舒張壓116mmhg，
      為重度高血壓，而重度高血壓有隨時發生出血性腦中風之
      危險，屬危急之情狀，應儘速治療。惟被告未將被害人收
      院治療，反由交通巴士載往苗栗九華山旅遊，致被害人返
      回家門即因出血性腦幹中風出血，經送醫急救，於99年11
      月21日死亡，被告未將被害人收院治療即有債務不履行與
      顯有過失之侵權行為。
（四）因故意或過失，不法侵害他人之權利者，負損害賠償責任
      ，不法侵害他人致死者，對支出醫療及增加生活上需要之
      費用或殯葬費之人亦應負損害賠償責任，又不法侵害他人
      致死者，被害人之父、母、子女、及配偶雖非財產上之損
      害，亦得請求賠償相當之金額，民法第184條第1項及第19
      2第條第1項及第194條定有明文。原告請求之金額及項目
      如下：
  １、原告洪在民請求336萬5千486元：
（１）醫藥費用201萬6千589元：98年4月22日至99年11月21日彰
      濱秀傳醫院199萬3千782元、98年5月29日至99年6月10日
      道安醫院1萬5千198元、98年6月4日至99年7月30日宏仁醫
      院7千609元，按全民健康保險對象因汽車交通事故，經全
      民健康保險提供醫療給付者，全民健康之保險人，得向強
      制汽車責任保險之保險人代位請求該項給付，全民健康保
      險法第82條定有明文。又按全民健康保險法未規定之事項
      應適用保險法相關規定，全民健康保險法第1條後段雖定
      有明文，惟全民健康保險性質上係屬健康、傷害保險，除
      有全民健康保險法第82條規定之情形外，依保險法第130
      條、第135條準用同法第103條之規定，全民健康保險之保
      險人不得代位行使被保險人因保險事故所生對於第三人之
      請求權，要無保險法第53條規定適用之餘地。是全民健康
      保險之被保險人，非因汽車交通事故受傷害，受領全民健
      康保險提供之醫療給付，其因侵權行為所生之損害賠償請
      求權並不因而喪失。本件係因侵權行為，並非因汽車交通
      事故受傷亡，則被害人受領全民健康保險提供之醫療給付
      ，仍得向被告請求賠償，並不生全民健康保險局代位原告
      向被告請求醫療費用之問題，原告受領全民健康保險提供
      之醫療給付，乃其給付保險費所獲得之對價，被告不得因
      此享受被保險人投保之利益，免去賠償責，被告應負之侵
      權行為責任亦不因此減免。
（２）看護費98年5月至99年11月計55萬1千402元。
（３）增加生活上需要費用為3萬6千495元。
（４）殯葬費用計26萬1千元。
（５）精神慰撫金50萬元：被害人因被告過失致腦中風癱瘓而死
      亡，如鈞院認被害人99年11月21日死亡與被告上開過失行
      為無因果關係，因已造成被害人腦中風而癱瘓之傷害，原
      告自亦得基於子女關係之身分法益而請求賠償相當之慰撫
      金。審酌其等之身分地位、經濟能力、損害及一切情狀，
      認50萬元為適當。
  ２、原告洪金喜、洪炎坤、洪一生、洪杏花、洪玉、洪美芳
      請求精神慰撫金各50萬元：被害人因被告過失致腦中風而
      死亡，如鈞院認被害人99年11月21日死亡與被告上開過失
      行為無因果關係，因已造成被害人腦中風而癱瘓之傷害，
      原告自亦得基於子女關係之身分法益而請求賠償相當之慰
      撫金。審酌其等之身分地位、經濟能力、損害及一切情狀
      ，認各以50萬元為適當。
貳、被告方面：
一、聲明：求為判決如主文所示。
二、陳述：
（一）被告為被害人進行之成人健康檢查行為並未有任何違法事
      由，且與被害人死亡之結果，不具有因果關係，原告主張
      被告應依民法184條第1項前段負損害賠償責任，實屬無據
      。
  １、被告並無以不正方法招攬健康檢查之行為。
  ２、被告為被害人所為之成人健康檢查行為並無需醫師之醫囑
      始能進行，故原告主張被告護理人員在無醫師指示下，逕
      行侵入性醫療行為及未基於專業本能妥採護理措施云云，
      亦有所誤解。
  ３、退萬步言，被害人其後因腦幹出血昏迷緊急送醫並於99年
      11月21日不治之結果，均係因其本身之疾病所致，並非被
      告為被害人實施抽血等健康檢查行為時，有何疏失所致。
      因此，被告是否有不當招攬健康檢查之行為抑或於進行健
      康檢查時有無醫師之指示等行為，均與被害人其後死亡間
      ，無因果關係。
（二）被告對被害人所為之健康檢查，已盡檢查責任，並無過失
      可言：
  １、被告於98年4月22日為被害人體檢，係依全民健康保險法
      實施成人預防保健服務檢查，而辦理預防保健服務之保險
      醫事服務機構，應將檢查結果通知保險對象；發現需要追
      治療之病症，並應通知保險對象接受治療或轉介至適當
      醫療機構治療。全民健康保險預防保健實施檢查辦法第10
      條定有明文。因此，被告對於來院做成人健康檢查之被害
      人所應負之義務乃係將其檢查結果告知，並於發現需要追
      蹤治療之病症，應通知其接受治療或轉介適當醫療院所接
      受治療。
  ２、被告對於被害人之健康檢查結果，已盡告知之義務，並無
      何過失。被告於被害人於98年4月22日上午參加全民健康
      保險成人健康檢查時，經進行血壓檢測時發現其收縮壓20
      8mmhg舒張壓116mmhg且有高血壓史時，被告護理師吳筱瑜
      即告知其血壓過高之檢測結果，並建議其至門診或是急診
      處理，惟被害人因擔心門診或急診時間太晚將延誤其當天
      與老人會出遊之時間，故拒絕進一步接受處理，而跟隨老
      人會出遊，至同日下午回院領取健康檢查單時，亦經被告
      家醫科醫師建議其進一步檢查，惟當時被害人並未有出現
      異常行為或不適之狀況，更無原告所謂當時被害人有立即
      性危險之狀況，故被告既已就檢查結果告知被害人並建議
      其至門診或是急診處理，被告之義務已盡，自無過失或可
      歸責性。
（三）查98年4月22日被害人所測量出之血壓雖為收縮壓208mmhg
      、舒張壓116mmhg，顯已高出正常值許多，惟因被害人本
      身患有高血壓，加上年齡、以及於醫院不熟悉環境等因素
      下，其收縮壓高到200多mmhg，實乃屬常見之症狀。故縱
      使當時被害人之收縮壓為208mmhg，但被告有給予就醫之
      建議但被拒絕，且當時無需立即性之救治之症狀如頭暈、
      休克等。更何況，98年4月22日被害人於被告進行體檢以
      及是日下午回院拿取體檢報告期間，其身體狀況良好，並
      未有出現異常之情形，原告洪金喜是日亦參與線西社區老
      人會舉辦之健檢出遊活動，而原告洪金喜為被害人之配偶
      ，因此，是日被害人健檢過程、身體狀況，原告洪金喜自
      是知之甚詳，倘若被害人於健檢或下午回院拿取健檢報告
      時已出現異常行為或不適之狀況，而有立即性危險之情形
      ，身為其配偶之原告洪金喜豈有任其隨同老人會出遊，且
      期間均未對於被害人身體不適狀況，向被告或領隊林煌山
      反應，亦未要求被告對被害人做緊急處理。顯見，原告主
      張被害人於返院領取健檢報告時已有立即性之危險，及原
      告洪在民於均院100年5月3日開庭時，陳稱原告等人均不
      知被害人當天健檢過程、狀況等語，並不實在。被害人並
      無原告所稱之「立即性危險之狀況」，亦與醫療法第16條
      規定之「危急病患」有別，則被告僅為其辦理體檢，告知
      就醫之建議又被拒絕，自不負有緊急救治之義務。
（四）又被害人僅單純委任被告為其健康檢查，被告與被害人間
      並未成立任何醫療委任關係，被告雖檢查出其血壓過高，
      亦僅能告知其血壓測量之結果，並建議其進一步接受觀察
      、治療，惟倘若被害人未進一步向被告掛號請求治療，被
      告並無義務更無權利對被害人做進一步之治療或留置，原
      告指摘被告未對被害人治療處置，因此有醫療疏失云云，
      實無理由。
、得心證理由：
一、原告主張其分別為被害人之配偶及子、女，緣被害人於98年
    4月22日上午參加由被告以旅遊名義招攬社區老人至被告醫
    院實施健康檢查，由被告之醫護人員為被害人抽血、測量血
    壓等行為，於量測被害人血壓時，發現其收縮壓208mmhg舒
    張壓116mmhg，嗣被害人與社區老人一行人由巴士載往苗栗
    九華山旅遊，直至當日下午4時許，返回被告醫院由醫師領
    取健康檢查報告，及被害人返回家門因腦幹中風出血，經送
    醫急救，於99年11月21日死亡等事實，為被告所不爭執，並
    據提出戶籍謄本、全民健康保險成人預防保健服務檢查單（
    下稱保健服務檢查單）、病歷資料及死亡證明書等件為證，
    核與證人林煌山、朱淑珍及吳筱瑜證述情節相符，此部分事
    實應認為真正。
二、原告又主張被告於測量被害人血壓時，發現其收縮壓208mmh
    g舒張壓116mmhg，且有高血壓病史，為重度高血壓，而重度
    高血壓有隨時發生出血性腦中風之危險，屬危急之情狀，應
    儘速治療，將被害人留院觀察並為治療之處置始符合急診醫
    學之處置等語。被告則以其對被害人之體檢已盡檢查義務，
    且否認被害人屬危急狀態，並以上開情詞置辯。按當事人主
    張有利於己之事實者，就其事實有舉證之責任。民事訴訟法
    第277條前段定有明文。次按辦理預防保健服務之保險醫事
    服務機構，應將檢查結果通知保險對象；發現需要追蹤治療
    之病症，並應通知保險對象接受治療或轉介至適當醫療機構
    治療。全民健康保險預防保健實施檢查辦法第10條定有明文
    。查被告於98年4月22日為被害人實施之健康檢查，係以全
    民健康保險法為依據，已經被告陳明，並有原告提出被害人
    之保健服務檢查單在卷可稽。而被害人當日體檢情形，證人
    吳筱瑜已證稱，是我承辦，量血壓是另一人量，因為被害人
    血壓比較高，我跟她做諮詢，因為她血壓標到2百多，我問
    她有那裡特別不舒服，她說沒有，體檢的表她有勾高血壓、
    長期服藥，有問她要不要掛急診觀察，她說不用，我問她說
    為什麼不用，她說印象中量血壓就是這麼高，當時有問她有
    沒有頭暈或不舒服，她說沒有。高血壓認定是1星期內，每
    天固定時間量1次，1週內2次以上大於收縮壓140舒張壓90就
    算高血壓。我們流程是血壓量到收縮壓180以上就會建議掛
    號留院觀察或是請家人帶回家，當時有建議她這樣做，但是
    她說沒有不舒服，要跟團去旅遊。旅遊回來拿體檢報告時，
    我有說如果不舒服要特別講，但是沒有人反應，所以也沒有
    特別情形。依她年齡及病史，加上在醫院會緊張所以量血壓
    高比較常見等語明確在卷。而被害人為22年2月20日生，有
    其年籍資料在卷可參，年歲已高，稽之原告提出被害人之保
    健服務檢查單，第2頁身體檢查部分中血壓欄內，勾選「建
    議進一步檢查」等情，亦有保健服務檢查單在卷可稽。參以
    原告於起訴狀事實及理由欄二亦載明，被告於量測被害人血
    壓時，發現其收縮壓208mmhg舒張壓116mmhg，且有高血壓病
    史，竟未即刻採取預防之護理措施，僅口頭告知血壓偏高應
    注意等語，堪認被告於測得被害人異常之血壓後，已依全民
    健康保險預防保健實施檢查辦法規定辦理無訛。原告雖又主
    張證人吳筱瑜也說測量血壓是行政人員，不是護理人員，當
    時並沒有告知被害人，如果有告知應記載檢查單，被害人拒
    絕亦應紀錄在檢查單裡，因為檢查單有一欄位其他紀錄事項
    ，如被害人拒絕應記明云云，惟被告已依規定將檢查結果告
    知被害人，並建議掛急診觀察，及於保健服務檢查單勾選「
    建議進一步檢查」，均已如上所述，原告主張如果有告知應
    記載檢查單，被害人拒絕亦應紀錄在檢查單裡，因為檢查單
    有一欄位其他紀錄事項，如被害人拒絕應記明云云，尚屬無
    據。
三、復查關於被害人平常看高血壓情形，原告洪在民所陳稱，我
    知道，平常都是她會找鄰居或自己去看醫生，除了高血壓外
    沒有其他症狀，平常她的血壓是140或150，我們每星期回家
    就幫她量等語。經核與原告洪金喜所陳，我太太平常沒有量
    血壓習慣，只有我們2個一起住，我也不會幫她量，兒子女
    兒也2、3個月才回家一次，回家沒有幫她量血壓，被害人平
    常身體很好，也沒有其他事情，只有散步、運動等語，已顯
    然不符，原告洪在民所陳之真實性自堪置疑。又行政院衛生
    署84年6月28日衛署健保字第84029441號函釋，急診定義：
    凡需立即給予患者緊急適當之處理，以拯救其生命、縮其病
    程，保留其肢體或維持其功能者。適用範圍如下：(一)急性
    腹瀉、嘔吐或脫水現象者。(二)急性腹痛、胸痛、頭痛、背
    痛(下背、腰協痛)、關節痛或牙痛，需要緊急處理以辨明病
    因者。(三)吐血、便血、鼻出血、咳血、溶血、血尿、陰道
    出血或急性外傷出血者。(四)急性中毒或急性過敏反應者。
    (五)突發性體溫不穩定者。(六)呼吸困難、喘嗚、口唇或指
    端發紺者。(七)意識不清、昏迷、痙攣或肢體運動功能失調
    者。(八)眼、耳、呼吸道、胃腸道、泌尿、生殖道異物存留
    或因體內病變導致阻塞者。(九)精神病患有危及他人或自己
    之安全，或呈現精神疾病症狀須緊急處置者。(一○)重大意
    外導致之急性傷害。(一一)應立即處理之法定或報告傳染病
    。(一二)生命癥象不穩定或其他可能造成生命危急症狀者。
    本件被害人於98年4月22日體檢當時，雖測量血壓為收縮壓
    208mmhg舒張壓116mmhg，且有高血壓病史，惟被害人之配偶
    即原告洪金喜已到庭陳稱，我有去看眼睛也有體檢，當天我
    太太也與我一起去，我太太在前面，我在後面，我太太體檢
    的情形我不清楚，體檢完有一起去旅遊，我與太太同車坐在
    一起，沿途我太太都沒有什麼問題，當時是去九華山拜拜，
    我太太也有下車去拜拜，在車上我太太都沒有說有什麼問題
    或不舒服，我也沒有看到她有不舒服，旅途回家下車時也沒
    有什麼異狀，當時也有發便當她自己拿便當回家。我太太平
    常有吃降血壓的藥，有1、2年了，旅遊回家下車我先去上廁
    所，我太太先走路回家，我隨後回家，回到家看到她倒地上
    等語。證人林煌山亦具結證稱，其與被害人是鄰居，關係很
    好，我們都是老人會會員，老人會每年都辦活動，98年4月
    22日老人會是辦到被告醫院體檢，體檢完又去旅遊，當天我
    是替被害人報名，我也有參加，到醫院體檢，各人檢查各人
    的，都在排隊，她體檢情形我不清楚，上車時人數足夠，就
    走了，沒有注意被害人身體狀況，也沒有人說被害人身體狀
    況有問題，旅遊途中也沒有注意她情形，也沒有人說有人身
    體不舒服，回來後到被告醫院由醫生說明體檢結果，也沒有
    注意被害人，當時遊覽車約在住家附近護安公園搭車，下車
    也是在那地方，被害人如何回家我沒有注意，回來後有人說
    被害人身體不舒服，我過去看她，但沒有看到，救護車就載
    走等語。按被害人於98年4月22日上午在被告醫院體檢後，
    仍自行與其配偶即原告洪金喜及社區老人同往苗栗九華山旅
    遊，直至當日下午4時許返回被告醫院領取健康檢查報告，
    期間均無異狀或反應不適，原告未能舉證證明被害人有上開
    何急診情形，復自認被告已口頭告知血壓偏高應注意，亦顯
    見被害人當時非無表示是否接受醫護治療措施之自由意識，
    參以被害人自96年1月30日起至98年4月1日間，因高血壓病
    症，定期持續至設於彰化縣伸港鄉○○村○○路234號之祥
    安診所就診等情，亦據祥安診所檢送其病歷資料在卷可稽，
    復為原告所不爭執，堪信被害人平日對自己身體之健康狀況
    相當重視，並知之甚詳，益徵證人吳筱瑜所證，因為被害人
    血壓比較高，我跟她做諮詢，因為她血壓標到2百多，我問
    她有哪裡特別不舒服，她說沒有，體檢的表她有勾高血壓、
    長期服藥，有問她要不要掛急診觀察，她說不用，我問她說
    為什麼不用，她說印象中量血壓就是這麼高，當時有問她有
    沒有頭暈或不舒服，她說沒有。我們流程是血壓量到收縮壓
    180以上就會建議掛號留院觀察或是請家人帶回家，當時有
    建議她這樣做，但是她說沒有不舒服，要跟團去旅遊等語，
    應可採信。綜上，原告就其主張被害人屬危急情狀等有利於
    己事實，均未能舉證以實其說，尚無從據以審認，被害人之
    死亡與被告所為之健康檢查，要無相當因果關係可言。至原
    告主張被告以不正方法招攬健康檢查違反醫療法或其他行政
    法規部分，因係屬主管機關職權管理事項，均與本件無關，
    亦難為其有利之認定。
四、從而，原告依債務不履行及侵權行為法律關係，請求被告賠
    償損害，為無理由，應予駁回，其假執行之聲請，亦失所依
    附，應併予駁回。
五、本件事證已臻明確，兩造其餘攻擊防禦方法，經審酌後，均
    與判決結果不生影響，爰不予審究，併此明。
六、訴訟費用負擔之依據：民事訴訟法第78條、第85條第1項。
中    華    民    國    100    年    7    月    26    日
                  民事第三庭    法  官  羅培昌
以上正本係照原本作成。
如不服本判決，應於判決送達後20日內向本院提出上訴狀。如委
任律師提起上訴者，應一併繳納上訴審裁判費。
中    華    民    國    100    年    7    月    26    日
                                書記官  范鳳月